【裁判字號】    97,訴,2086
【裁判日期】    970731
【裁判案由】    違反槍砲彈藥刀械管制條例
【裁判全文】
臺灣臺中地方法院刑事判決              97年度訴字第2086號
公  訴  人  臺灣臺中地方法院檢察署檢察官
被      告  丙○○
選任辯護人  甘大空  律師
上列被告因違反槍砲彈藥刀械管制條例案件，經檢察官提起公訴
（97年度偵字第8901號），本院判決如下：
    主    文
丙○○未經許可，持有可發射子彈具有殺傷力之改造手槍，處有
期徒刑年肆月，併科罰金新臺幣伍萬元，罰金如易服勞役，以
新臺幣壹仟元折算壹日。扣案之可發射子彈具有殺傷力之改造手
槍壹支（槍枝管制編號0000000000號）、具有殺傷力之非制式子
彈柒顆，均沒收。
    犯罪事實
一、丙○○明知可發射子彈具有殺傷力之改造手槍及子彈均為槍
    砲彈藥刀械管制條例所管制之物品，非經中央主管機關許可
    ，不得持有，竟基於持有改造手槍及子彈之犯意，於民國97
    年3月間之某時，在臺中縣龍井鄉之山區某處，以新臺幣(下
    同)2 萬元之代價，向真實姓名年籍不詳、綽號「小豬」之
    成年男子，購得仿FN廠1910型半自動手槍換裝土造金屬槍管
    而具有殺傷力之改造手槍1支（槍枝管制編號：0000000000
    號），及由金屬彈殼組合直徑7.9±0.5釐米金屬彈頭製成之
    非制式子彈11顆後，即未經許可而持有之。嗣於97年3月27
    日13時20分許，為警持本院核發之搜索票，在丙○○所有停
    放在臺中縣沙鹿鎮○路○○街43號前之車牌號碼7U-7658號自
    小客車內查獲，並扣得上開具有殺傷力之改造手槍1支（槍
    枝管制編號：0000000000號）及具殺傷力之非制式子彈11顆
    （其中因鑑定需要，已試射4顆，剩餘7顆）。
二、案經臺中縣警察局清水分局報請臺灣臺中地方法院檢察署檢
    察官偵查起訴。
    理  由
壹、程序部分：按被告以外之人（包括證人、鑑定人、告訴人、
    被害人及共同被告等）於審判外之陳述雖不符刑事訴訟法第
    159條之1至之4等4條之規定，而經當事人於審判程序同意作
    為證據，法院審酌該言詞陳述或書面陳述作成時之情況，認
    為適當者，亦得為證據；當事人、代理人或辯護人於法院調
    查證據時，知有刑事訴訟法第159條第1項不得為證據之情形
    ，而未於言詞辯論終結前聲明異議者，視為有前項之同意，
    同法第159 條之5定有明文。立法意旨在於傳聞證據未經當
    事人之反對詰問予以核實，原則上先予排除。惟若當事人已
    放棄反對詰問權，於審判程序中表明同意該等傳聞證據可作
    為證據；或於言詞辯論終結前未聲明異議，基於尊重當事人
    對傳聞證據之處分權，及證據資料愈豐富，愈有助於真實發
    見之理念，且強化言詞辯論主義，使訴訟程序得以順暢進行
    ，上開傳聞證據亦均具有證據能力。本件公訴人、被告及辯
    護人於本院準備程序表示對於本件卷內已存在之證據之證據
    能力不爭執，且本院審酌上開證據資料亦確適宜為本案之證
    據，是本件內政部警政署刑事警察局97年4月18日刑鑑字第0
    970052951號槍彈鑑定書等於審判外之書面陳述，仍具有證
    據能力。
貳、實體部分：
一、上開事實，業據被告丙○○於警、偵訊及本院審理時供承不
    諱，復有前開之改造手槍、非制式子彈等扣案可資佐憑，且
    該扣案之改造手槍、非制式子彈等，經送往內政部警政署刑
    事警察局鑑驗後，認：「1.送鑑手槍1枝（槍枝管制編號第
    0000000000號）認係改造手槍，由仿FN廠1910型半自動手槍
    製造之槍枝，換裝土造金屬槍管而成，擊發功能正常，可供
    擊發適用子彈，認具殺傷力。2.送鑑子彈11顆，認均係非制
    式子彈，由金屬彈殼組合直徑7.9±0.5釐米金屬彈頭而成，
    採樣肆顆試射，可擊發，認具殺傷力」，此有內政部警政署
    刑事警察局97年4月18日刑鑑字第0970052951號槍彈鑑定書
    在卷可憑。據此，堪認被告前開自白確與事實相符，應可採
    信。本案事證明確，被告犯行洵堪認定。
二、核被告丙○○所為，係犯槍砲彈藥刀械管制條例第8條第4項
    之未經許可，持有可發射子彈具有殺傷力之改造手槍罪及同
    法第12條第4項未經許可持有子彈罪。被告以一行為同時地
    持有改造手槍及子彈，觸犯前述2罪名，為想像競合犯，應
    依刑法第55條前段之規定，從一重之槍砲彈藥刀械管制條例
    第8條第4項之未經許可，持有可發射子彈具有殺傷力之改造
    手槍罪處斷。爰審酌被告未經許可，恣意持有扣案槍、彈，
    對社會、居家環境形成不定時之隱憂，復考量其犯罪之動機
    、目的、手段、品行、智識程度、持有之時間，又念及其未
    持該槍彈為其他非法行為，及犯罪後已坦承犯行、態度良好
    ，頗有悔意等一切情狀，量處如主文所示之刑，並就併科罰
    金部分諭知易服勞役之折算標準。扣案之仿FN廠1910型半自
    動手槍換裝土造金屬槍管而具有殺傷力之改造手槍1支（槍
    枝管制編號：0000000000號），及由金屬彈殼組合直徑7.9
    ±0.5釐米金屬彈頭而成之非制式子彈7顆，依槍砲彈藥刀械
    管制條例第5條、第5條之1之規定，非經中央主管機關許可
    ，不得製造、販賣、運輸、轉讓、出租、出借、持有、寄藏
    或陳列，核係違禁物，不問屬於犯人與否，均應依刑法第38
    條第1項第1款規定，予以宣告沒收。至於前揭經試射鑑定具
    有殺傷力之前述非制式子彈4顆，因經試射擊發，僅餘彈殼
    ，即已失去子彈之功能，為廢棄物，非屬違禁物，自毋庸予
    以宣告沒收。至被告之選任辯護人為其辯護稱「被告買槍之
    後，未試射子彈亦未恃槍凌人，只是一時好奇心驅使，以致
    誤觸法網，請求本院適用刑法第59條之規定，對被告酌減其
    刑，並宣告緩刑」云云。惟查按刑法第59條規定犯罪情狀可
    憫恕者，得酌量減輕其刑，固為法院依法得自由裁量之事項
    ，然非漫無限制，必須犯罪另有特殊之原因與環境，在客觀
    上足以引起一般同情，認為即予宣告法定低度刑期尤嫌過重
    者，始有其適用。是為此項裁量減刑時，必須就被告全部犯
    罪情狀予以審酌在客觀上是否有足以引起社會上一般人之同
    情，而可憫恕之情形，始稱適法（最高法院88年度台上字第
    66 83號判決要旨參照）。而本案被告犯行，已如前述，依
    被告之智識能力，其當知悉槍彈之係屬違禁物品，竟無故持
    有之，對社會治安已造成一定影響，且被告自承從事網路拍
    賣工作，無固定薪資，每月可得收入約3萬元，又需負擔家
    計，卻以每月可支配所得之3分之2代價購入扣案槍彈，其主
    觀心態實非好玩好奇所能解釋，兼衡酌槍砲彈藥刀械管制條
    例之目的，係為防制槍枝、子彈之危害，維護國內治安，倘
    遽予憫恕被告並減輕其刑，對被告個人難收改過遷善之效，
    無法達到刑罰特別預防之目的，另考量依社會一般人客觀標
    準，本案並無何等足以引起一般同情之客觀情狀而應予以憫
    恕，爰不依刑法第59條酌減其刑。又本件被告於員警持本院
    核發之搜索票搜索其駕駛之車輛前，否認持有槍彈，待員警
    在車輛手煞車下方置物箱內搜得扣案槍彈後始坦承一節，業
    據證人即持行搜索員警甲○○於本院結證明確（見本院卷第
    33頁），準此被告所為與自首之要件尚有不符，並無法依自
    首之規定減輕其刑，附予說明。
據上論斷，應依刑事訴訟法第299條第1項前段，槍砲彈藥刀械管
制條例第8條第4項、第12條第4項，刑法第11條、第55條前段、
第42條第3項、第38條第1項第1款，判決如主文。
本案經檢察官乙○○到庭執行職務。
中    華    民    國    97    年    7     月    31    日
                     台灣台中地方法院刑事第二庭
                         審判長法  官  曾佩琦
                               法  官  許金樹
                               法  官  陳姵君
上正本證明與原本無異。
如不服本判決，應於收受送達後10日內向本院提出上訴書狀（應
敘述具體理由並附繕本）。
上訴書狀如未敘述理由，應於上訴期間屆滿後20日內補提理由書
於本院。
                                書記官  莊金屏
中    華    民    國    97    年    7     月    31    日
附錄論罪科刑法條
槍砲彈藥刀械管制條例第8條第4項
未經許可，持有、寄藏或意圖販賣而陳列第1項所列槍枝者，處3
年以上10年以下有期徒刑，併科新臺幣700萬元以下罰金。
槍砲彈藥刀械管制條例第12條第4項
未經許可，持有、寄藏或意圖販賣而陳列子彈者，處5年以下有
期徒刑，併科新臺幣3百萬元以下罰金。


司法院資訊處製作；財團法人民間司法改革基金會備份。
